【裁判字號】    98,訴緝,102
【裁判日期】    981215
【裁判案由】    違反槍砲彈藥刀械管制條例
【裁判全文】
臺灣桃園地方法院刑事判決             98年度訴緝字第102號
公  訴  人  臺灣桃園地方法院檢察署檢察官
被      告  甲○○
指定辯護人  本院公設辯護人乙○○
上列被告因違反槍砲彈藥刀械管制條例案件，經檢察官提起公訴
（97年度偵字第16624號），本院判決如下：
    主  文
甲○○共同未經許可，製造可發射子彈具有殺傷力之改造手槍，
處有期徒刑伍年陸月，併科罰金新臺幣拾萬元，罰金如易服勞役
，以新臺幣壹仟元折算壹日；又共同未經許可，販賣可發射子彈
具有殺傷力之改造手槍，處有期徒刑陸年，併科罰金新臺幣拾萬
元，罰金如易服勞役，以新臺幣壹仟元折算壹日。應執行有期徒
刑拾年，併科罰金新臺幣拾捌萬元，罰金如易服勞役，以新臺幣
壹仟元折算壹日。
    事  實
一、甲○○明知具有殺傷力之改造手槍係槍砲彈藥刀械管制條例
    所公告列管之槍枝，非經中央主管機關許可，不得持有、製
    造、販賣，竟與其姊夫蔡文樹共同基於製造、販賣具殺傷力
    改造手槍之犯意聯絡（蔡文樹業經本院98年度訴字第711 號
    判決在案，現於臺灣高等法院審理中），先由蔡文樹於民國
    96 年11 月初某日，向因洗車而認識之桃園縣八德市○○○
    街某洗車廠員工羅世杰詢問有無朋友需要購槍等語，而自羅
    世杰處輾轉得知其友人葉俊男（另經本院97年度訴字第545
    號有罪判決確定）有意購買具有殺傷力之改造槍枝，蔡文樹
    遂先以電話告知葉俊男購買價格為新臺幣（下同）18,000元
    ，而經葉俊男同意後，即與羅世杰、葉俊男相約至上開洗車
    廠，並通知甲○○攜帶槍管前來上開洗車廠對面之7-11便利
    商店會面，俟葉俊男及羅世杰即駕駛自小客車，尾隨蔡文樹
    所駕駛並搭載甲○○之車號4390─FP號自用小客車，一同前
    往桃園縣桃園市○○路上之華山玩具行，並由甲○○先向葉
    俊男收取6,000 元，旋進入該玩具行購買仿FN廠1910型之玩
    具手槍1 支後，甲○○、蔡文樹即在上開蔡文樹所駕駛之自
    用小客車上，由甲○○動手換裝槍管、蔡文樹換裝彈簧之方
    式，將該玩具手槍加工製造成有殺傷力、可發射金屬子彈之
    改造手槍（槍枝管制編號：0000000000號），併連同6 發改
    造子彈（經鑑驗均未具殺傷力）一同販賣予葉俊男，再由甲
    ○○向葉俊男收取餘款12,000元。案因葉俊男於97年1 月22
    日凌晨攜帶上述槍枝外出遭查獲後，始為警循線查知上情。
二、案經桃園縣政府警察局移送臺灣桃園地方法院檢察署檢察官
    偵查起訴。
    理  由
壹、程序方面：
一、按被告以外之人於審判外之言詞或書面陳述，除法律有規定
    者外，不得作為證據；又被告以外之人於審判外之陳述，雖
    不符合同法第159 條之1 至第159 條之4 之規定，但經當事
    人於審判程序同意作為證據，法院審酌該言詞陳述或書面陳
    述作成時之情況，認為適當者，亦得為證據。當事人、代理
    人或辯護人於法院調查證據時，知有第159 條第1 項不得為
    證據之情形，而未於言詞辯論終結前聲明異議者，視為有前
    項之同意，刑事訴訟法第159 條第1 項及第159 條之5 分別
    定有明文。查證人葉俊男、羅世杰於警詢、偵查中所為之陳
    述，雖屬傳聞證據，惟檢察官、被告及其辯護人於本院準備
    程序及審判期日均表示無意見而不予爭執，且迄至言詞辯論
    終結前亦未再聲明異議，本院審酌上開證據資料製作時之情
    況，尚無違法不當或證明力明顯過低之瑕疵，認以之作為證
    據，應屬適當。
二、按現行刑事訴訟法有關「鑑定」之規定，除選任自然人充當
    鑑定人外，另設有囑託機關鑑定制度。而依同法第198 條、
    第208 條規定，不論鑑定人、鑑定機關或團體，均應由法院
    、審判長、受命法官或檢察官視具體個案之需要而為選任、
    囑託，並依同法第206 條規定，提出言詞或書面報告，始符
    合同法第159 條第1 項所定法律規定得作為證據之情形。否
    則該等鑑定，仍屬傳聞證據。惟為因應司法警察機關調查中
    之案件量大、急迫等現實需求，對於例行性當然有鑑定之必
    要者，例如毒品之種類與成分、尿液之毒品反應，或槍彈有
    無殺傷力等鑑定，基於檢察一體原則，應得由該管檢察長對
    於轄區內之案件，以事前概括選任鑑定人或囑託鑑定機關、
    團體之方式，俾便轄區內之司法警察官、司法警察對於調查
    中之此類案件，得即時送請先前已選任之鑑定人、鑑定機關
    或團體實施鑑定等語（法務部92年9 月1 日法檢字第092003
    5083號函參照）。此種由檢察機關概括選任鑑定人或概括囑
    託鑑定機關、團體，再轉知司法警察官、司法警察於調查犯
    罪時參考辦理之作為，法無明文禁止，且係因應現行刑事訴
    訟法增訂傳聞法則之實務運作而為，從而以上開方式所為之
    鑑定結果，應與檢察官選任或囑託為鑑定者，性質上並無差
    異，同具證據能力（最高法院96年度臺上字第2860號判決參
    照）。經核本案扣案之改造手槍1支（槍枝管制編號0000000
    000號），業由桃園縣政府警察局依前開作業流程，送請內
    政部警政署刑事警察局（下稱刑事局）鑑定，故該局所出具
    之槍彈鑑定書，揆諸前揭說明，應有證據能力。
貳、實體方面：
一、被告甲○○固坦承於上揭時、地，有經共同被告蔡文樹電話
    通知後，攜帶槍管至上開洗車廠對面之7-11便利商店與渠等
    會面，並有進入華山玩具行購買玩具手槍，及於共同被告蔡
    文樹車上將其所攜槍管換裝於上開玩具手槍之事實；惟矢口
    否認有為上揭犯行，辯稱：我雖有換裝槍管，但該槍枝上的
    彈簧係由共同被告蔡文樹所換裝，葉俊男購買玩具手槍之
    6,000 元（或稱5,000 元），係葉俊男自己拿出交給店員，
    我並沒拿到，至葉俊男嗣後支付之12,000元，我根本從未看
    到亦未拿取。我根本不知道共同被告蔡文樹與葉俊男係在買
    賣槍枝云云。其辯護人辯稱：被告雖坦承更換槍管，但更換
    槍管之後，該槍枝應尚未達具殺傷力之程度，縱認該槍枝係
    被告換裝槍管後，再由共同被告蔡文樹接續換裝彈簧致具殺
    傷力，而認被告構成共同製造槍枝犯行；然因被告與共同被
    告蔡文樹有近親關係，且無其他仇怨，則被告確有不計利害
    ，單純替共同被告蔡文樹送交槍管而未共同販賣改造手槍云
    云，經查：
（一）葉俊男有於97年1 月22日3 時50分許為警在桃園縣桃園市
      ○○路70之1 號前其所駕駛之自小客車查獲仿FN廠1910
      型之改造手槍1支等情，此據葉俊男於本案及另案自承在
      卷，復有搜索、扣押筆錄等附卷足憑，而上開槍枝經送內
      政部警政署刑事警察局（下稱刑事局）鑑定結果：認該槍
      枝（槍枝管制編號：0000000000號）係仿FN廠1910型半自
      動手槍製造之槍枝，換裝土造金屬槍管而成，擊發功能正
      常，可供擊發適用子彈使用，認具殺傷力等語。此有刑事
      局97年2月18日、刑鑑字第0970019187號槍彈鑑定書一份
      附卷可參。是上開槍枝應屬具殺傷力之改造手槍無訛。
（二）證人葉俊男於偵查及本院審理中證稱：「（97年1月22日
      凌晨3點多，是否在桃鶯路70之1號，被警察查獲持有改造
      手槍1枝、子彈6發? ）是。」、「（槍與子彈是何時拿到
      的? ）10月底、11月初，是羅世杰告訴我阿樹（即被告）
      那裡可以買，我們去跟阿樹連絡，阿樹又連絡小周，我們
      在八德永福西街裡碰面，阿樹及小周都有出面，見面之後
      ，我們一起到華山玩具行，我把6,000元交給小周，小周
      就在道具行買了一枝槍，買來之後，在阿樹的車上裝一裝
      ，就把手槍交給我，我不知道他改了什麼東西。」、「 (
      你是否認識甲○○、羅世杰、蔡文樹？）我只認識羅世杰
      ，然後透過羅世杰知道另外兩人，但是並不認識。」、「
      （你和羅世杰如何認識？關係如何？）羅世杰是我之前在
      加油站打工的同事。」、「（何時、何地購買槍砲? ）前
      兩個月。我在永福西街以18,000元買得一支槍與子彈。」
      、「（你是在何時、何地，以多少錢向何人買本案槍枝？
      ）我那時候在洗車場遇到羅世杰，羅世杰跟我講小周和阿
      樹有東西即槍枝可以買，我就說我要買，羅世杰就聯絡阿
      樹，阿樹來的時候，並沒有跟小周一起來，阿樹問我有無
      確定，阿樹有跟我說槍枝價格大約18,000元，我跟阿樹說
      確定，然後阿樹才聯絡小周，應該是阿樹打電話給小周過
      來。」、「（你向羅世杰表示要買槍枝之後，如何聯絡賣
      家？）也是透過羅世杰聯絡阿樹，再聯絡小周，羅世杰聯
      絡的時候，是在我的面前，我有看到羅世杰打電話。」、
      「（你們兩台車子，在永福西街會合之後，當時你跟何人
      談論買槍的價格和種類？）小周，小周跟我說他那邊有東
      西，並跟我說東西的價格，」、「（我是交6,000元給小
      周，阿樹跟我說價格18,000元的時候，並沒有跟我收錢，
      阿樹只有跟我說大約18,000元，等小周到了以後，就先叫
      我先交給他6,000元。」、「（你方稱到春日路華山玩具
      行，買槍的時候，你有無一起去？）是小周帶我去的。」
      、「（何人跟你一起去？）有羅世杰和綽號阿樹的人，開
      兩臺車子一起去，由阿樹開車載小周，我開車載羅世杰。
      」、「（到了華山玩具行以後，去買槍枝的時候，你有無
      進去？）我沒有，是小周一個人進去買槍。」、「（買槍
      以後，小周上了何人的車？）阿樹，小周叫我開車跟他。
      」、「當時有兩部車子，小周在阿樹的車上，槍枝應該是
      在他們的車上組裝的，我並沒有看到組裝槍枝，小周叫我
      開我的車子跟他們的車子走，走到永福西街的時候，小周
      叫我下車，走到他們車子旁邊，然後小周就把槍枝交給我
      ，同時小周又跟我收錢，我之前先何時給6,000元，在我
      拿到槍枝的時候，又給小周12,000元，所以我總共給小周
      18,000元。」等語（見偵卷D第96頁、院卷B第62～66頁、
      第100～101頁），復與證人羅世杰於偵查及本院審理中證
      稱：「（葉俊男稱為警查獲之槍、彈為你介紹向他人購買
      ，是否屬實? ）是我介紹的。」、「（是你陪葉俊男去買
      改造手槍、子彈? ）是。」、「 (你如何聯繫他們購買槍
      彈？) 打電話，那一天我在洗車場洗車，蔡文樹到洗車場
      ，問我有沒有朋友需要買槍，那時候蔡文樹並沒有說是什
      麼樣子的槍，我就跟蔡文樹說我去問問看，我就去加油站
      問我的同事葉俊男，因為我跟葉俊男比較好，葉俊男跟我
      說：好吧，我回到洗車場就打電話給蔡文樹，跟蔡文樹說
      有人要，然後蔡文樹就約在洗車場，蔡文樹先到，蔡文樹
      就打電話給他的小舅子甲○○，這是事後蔡文樹跟我說甲
      ○○是他的小舅子，甲○○是坐計程車來洗車場，我就跟
      葉俊男坐一台車子，車子是葉俊男的，甲○○則坐蔡文樹
      的車子，一起到桃園有一家華山玩具行，葉俊男就先拿
      6,000元給蔡文樹，蔡文樹就把這6,000元拿給甲○○，甲
      ○○就自己一個人走到玩具行裡面，拿出一把銀色的道具
      槍走出來，上了蔡文樹的車子，蔡文樹和甲○○他們兩人
      在車上弄，不知道弄什麼，弄了十幾分鐘，我與葉俊男都
      在車上，沒有過去看，在這十幾分鐘，我們兩台車子都是
      停在華山玩具行的外面，過了十幾分鐘之後，甲○○就下
      車，並且拿出一把銀色的槍走過來交給葉俊男，葉俊男就
      把剩下的12,000元交給甲○○，之後，我們就各自回洗車
      場。」、「甲○○是坐計程車來，坐到7-11便利商店，該
      便利商店在洗車場對面，所以我就和蔡文樹、葉俊男一起
      走過去便利商店那邊。」、「（你方稱是蔡文樹主動問你
      是否有人要買槍，當時蔡文樹有無跟你提及買槍的價格？
      ）那時候沒有講，但是葉俊男有說要問價格，我就打電話
      給蔡文樹，蔡文樹跟我說槍枝價格是18,000元，葉俊男就
      說18,000元的價格可以，所以才約在洗車場見面。」、「
      因為甲○○說要先交6,000元，而且甲○○說剩下的錢是
      12,000元，並說等把槍拿給葉俊男的時候，再付這筆
      12,000元。」、「（你方稱：你並沒有到甲○○和蔡文樹
      的車上去看他們在做什麼，但你於警詢中卻稱：甲○○在
      蔡文樹車上改槍，直接將槍管換下，何以如此？）我是聽
      甲○○講的，這是甲○○把槍拿給葉俊男之後，我聽甲○
      ○自己講的，甲○○自己說他把槍管換下來，甲○○是這
      樣跟我講的，但是我並沒有親眼看到。」等語均互核相符
      （見偵卷第D第42、101 頁、院卷B第82～85頁），又被告
      自承，上開改造手槍所用之槍管原為伊所有，共同被告蔡
      文樹知伊有上開槍管，即於上開時間以電話通知伊攜帶該
      槍管至上開便利商店與渠等會合，嗣渠等於華山玩具行購
      得玩具槍後，伊即在車上以換裝槍管、另由共同被告蔡文
      樹換裝彈簧之方式，改造上開購得之玩具槍等語，可證共
      同被告蔡文樹先於96年11月初某日，向羅世杰詢問有無朋
      友需要購槍等語，而自羅世杰處輾轉得知葉俊男有意購買
      改造槍枝，即以電話告知葉俊男購買價格為18,000元，並
      得葉俊男同意後，便與羅世杰、葉俊男相約至上開洗車廠
      ，並通知被告攜帶槍管前來上開洗車廠對面之7-11便利商
      店會面，俟待被告抵達後，被告即與葉俊男談妥購槍之價
      格及種類，葉俊男及羅世杰就駕駛自小客車，尾隨共同被
      告蔡文樹所駕駛並搭載被告之自用小客車，一同前往華山
      玩具行，而由被告先向葉俊男收取6,000 元，旋進入該玩
      具行購買上開遭查獲前未改造玩具手槍1 支後，即由被告
      與共同被告蔡文樹在共同被告蔡文樹所駕駛之自用小客車
      上，以換裝槍管、彈簧之方式，將原不具殺傷力之玩具槍
      改造成具殺傷力之槍枝後，併連同6 發改造子彈一同販賣
      予葉俊男，被告再向葉俊男收取餘款12,000元之事實。
（三）至被告之辯護人雖辯稱，被告雖坦承更換槍管，但更換槍
      管之後，該槍枝尚未達具殺傷力之程度，而未構成製造具
      殺傷力之改造手槍犯行云云；惟查，按槍砲彈藥刀械管制
      條例第8 條第1 項所謂之「製造」行為係指將槍枝材料組
      合成具殺傷力之槍枝，或將原不具殺傷力之槍枝改造成具
      殺傷力之槍枝而言，復共同正犯之成立，其意思聯絡不限
      於事前協議，僅於行為當時有共同犯意之聯絡亦屬之，又
      行為之分擔，亦不以每一階段均經參與為必要（最高法院
      95年度臺上字第3084號判決參照）。查上開玩具手槍，係
      因被告換裝槍管、共同被告蔡文樹換裝彈簧，方致具殺傷
      力等情，則依上開判例意旨，被告所為，縱未參與全部階
      段行為，仍無礙其成立共同製造具殺傷力改造手槍犯行之
      認定。被告另辯稱，伊不知共同被告蔡文樹與葉俊男係在
      買賣槍枝，伊亦未自葉俊男處收取任何金錢云云，且其辯
      護人亦辯稱，被告與共同被告蔡文樹有近親關係，且無其
      他仇怨，則被告確有不計利害，單純替共同被告蔡文樹送
      交槍管而未共同販賣改造手槍云云；然查，承上所述，被
      告與葉俊男等前往華山玩具行購買上開玩具手槍前，不僅
      即有與葉俊男談妥購槍事宜，且於槍枝改造完成後，亦係
      由被告交與葉俊男並收取剩餘款項12,000元等情，可見上
      開販賣過程，被告均所知悉並全程參與，自無如被告所辯
      般，不知渠等係於交易買賣槍枝之可能，遑論證人葉俊男
      於審理中另證稱，被告於前往華山道具行前，有先另外拿
      出一支黑色槍枝給伊看，問伊要不要買等語，益徵被告自
      始即有共同販賣槍枝之意至明。綜此，就上開製造及販賣
      具殺傷力之改造手槍犯行，被告與共同被告蔡文樹顯有犯
      意聯絡及行為分擔，自應成立共同正犯。
（四）綜上所述，被告有為上揭共同製造及販賣改造手槍犯行，
      均事證明確，被告犯行堪以認定，應依法論科。
二、核被告所為，係犯槍砲彈藥刀械管制條例第8條第1項之未經
    許可，製造及販賣改造手槍罪。被告製造、販賣槍枝前之持
    有槍枝行為，因其持有行為乃製造、販賣行為之當然結果，
    應為製造、販賣行為所吸收，爰不另論罪。復刑法上所謂犯
    罪行為之「吸收關係」，係指數犯罪行為之間具有高度行為
    、低度行為，或重行為、輕行為之關係，或某種犯罪行為為
    他罪之階段行為（或部分行為），或某種犯罪行為之性質或
    結果當然包含有他罪之成分在內等情形而言。而槍砲彈藥刀
    械管制條例所定之非法製造槍枝之犯罪行為，與非法販賣槍
    枝之犯罪行為間，並不具有上開吸收關係，如其係基於販賣
    之意圖而製造，於刑法修正前，因行為人主觀上意欲犯某罪
    ，但其犯該罪所實施之方法行為或其結果之行為，另又觸犯
    其他罪名，而得依刑法修正前第55條牽連犯之規定，從一重
    處斷，然於牽連犯之規定修正刪除後，其既係分別之二個犯
    罪行為，無論其販賣之意圖，係於製造時即有之，或嗣後另
    行起意，均應就所犯製造與販賣二罪予以分論併罰。最高法
    院98年度第2349號判決可資參照。是被告所犯上開二罪，係
    屬犯意各別，行為互殊，應予分論併罰。被告與共同被告蔡
    文樹間，就製造及販賣具殺傷力改造手槍犯行，均有犯意聯
    絡，行為分擔，應以共同正犯論。爰審酌被告明知改造槍枝
    係屬違禁物，對他人生命及社會均危害甚大，竟僅為一己之
    利，與共同被告蔡文樹共同擅自製造具殺傷力之槍枝並販賣
    與葉俊男，是被告所為，實應予嚴重非難，且被告犯後仍否
    認販賣具殺傷力之改造槍枝犯行暨其動機、手段、目的等一
    切情狀，各量處如主文所示之刑，並均諭知罰金易服勞役折
    算之標準，及定其應執行之刑。上開仿FN廠1910型半自動手
    槍製造，換裝土造金屬槍管而成之改造手槍1 支（含彈匣，
    槍枝管制編號0000000000號），經鑑定具殺傷力，有前揭槍
    彈鑑定書在卷可考，雖屬違禁物；惟上開改造手槍業經本院
    97年度訴字第545 號確定判決宣告沒收，並經臺灣桃園地方
    法院檢察署檢察官執行完畢沒收銷燬在案，此有扣押物處分
    處理表一份在卷可稽，是上開改造手槍既經沒收銷燬處理完
    畢，應認已不存在，爰不依刑法第38條第1 項第1 款規定宣
    告沒收。
據上論斷，應依刑事訴訟法第299 條第1 項前段，槍砲彈藥刀械
管制條例第8 條第1 項，刑法第11條前段、第28條、第42條第3
項前段、第51條第5款、第7款，判決如主文。
本案經檢察官王碩志到庭執行職務。
中    華    民    國    98    年    12    月    15    日
                刑事第十庭  審判長  法  官  江德民
                                    法  官  蘇昌澤
                                    法  官  華奕超
以上正本與原本無異。
如不服本判決應於收受判決後10日內向本院提出上訴書狀，並應
敘述具體理由。其未敘述上訴理由者，應於上訴期間屆滿後20日
內向本院補提理由書「切勿逕送上級法院」。
                                    書記官  常毓生
中    華    民    國    98    年    12    月    17    日
附錄本案論罪科刑法條：
槍砲彈藥刀械管制條例第8條
未經許可，製造、販賣或運輸鋼筆槍、瓦斯槍、麻醉槍、獵槍、
空氣槍或第4 條第1 項第1 款所定其他可發射金屬或子彈具有殺
傷力之各式槍砲者，處無期徒刑或5 年以上有期徒刑，併科新臺
幣1000萬元以下罰金。
未經許可，轉讓、出租或出借前項所列槍枝者，處5 年以上有期
徒刑，併科新臺幣1000萬元以下罰金。
意圖供自己或他人犯罪之用，而犯前二項之罪者，處無期徒刑或
7年以上有期徒刑，併科新臺幣1000萬元以下罰金。
未經許可，持有、寄藏或意圖販賣而陳列第一項所列槍枝者，處
3 年以上10年以下有期徒刑，併科新臺幣700 萬元以下罰金。第
一項至第三項之未遂犯罰之。

司法院資訊處製作；財團法人民間司法改革基金會備份。
